最高法院刑事判決　　　　　　　　　　 111年度台非字第31號
上　訴　人　最高檢察署檢察總長
被　　　告　王明建
上列上訴人因被告賭博案件，對於臺灣臺北地方法院中華民國11
0 年11月9日第一審確定簡易判決（110年度簡字第1847號，聲請
簡易判決處刑案號：臺灣臺北地方檢察署110年度偵字第25355號
），認為違背法令，提起非常上訴，本院判決如下：
    主  文
原判決撤銷。
本件不受理。
    理  由
一、非常上訴理由稱：「一、按判決不適用法則或適用不當者，
    為違背法令，刑事訴訟法第378 條定有明文。再按起訴之程
    序違背規定者，應諭知不受理之判決，刑事訴訟法第303 條
    第1 款亦有明文。又同一案件於緩起訴期間內，違背刑事訴
    訟法第253 條之3第1項規定，未先經檢察官依職權或依告訴
    人之聲請撤銷緩起訴處分即行起訴（或聲請簡易判決處刑）
    者，應認其起訴之程序違背規定，依刑事訴訟法第303條第1
    款之規定，諭知不受理之判決。二、本件被告王明建意圖營
    利，基於供給賭博場所及聚眾賭博之犯意，自民國110年8月
    上旬某日至同年月11日止，提供其所承租位在臺北市○○區
    ○○街000 巷0號1樓之居所作為賭博場所，並提供麻將為賭
    具，聚集不特定賭客在該處賭博財物，其賭博方式係以每台
    新臺幣（下同）100元、每底300元為賭注，被告王明建並以
    清潔費為名義向每位賭客收取200 元抽頭金，以此方式營利
    。嗣於同年月11日15時許，警方持搜索票至上址執行搜索，
    當場查獲移送偵辨，經檢察官以110年度偵字第25495號為緩
    起訴處分後，依職權送再議，已由臺灣高等檢察署於110 年
    10月19日以110 年度上職議字第9012號處分書駁回再議而告
    確定（緩起訴期間1 年: 自110年10月19日起至111年10月18
    日止），有上開緩起訴處分書、處分書在卷足憑。依首揭說
    明，本件被告所犯賭博罪於該緩起訴期間內，非經檢察官依
    刑事訴訟法第253 條之3第1項規定撤銷緩起訴處分，自不得
    起訴（或聲請簡易判決處刑）。臺灣臺北地方檢察署檢察官
    疏未注意，於上開緩起訴處分未經撤銷前，猶就同一賭博犯
    罪事實，重為簡易判決處刑之聲請，其聲請程序，顯違刑事
    訴訟法第253 條之3第1項之規定。原審應改依通常審判程序
    ，適用刑事訴訟法第303條第1款之規定，從程序上諭知不受
    理之判決，始為合法。原審未察，仍依檢察官之聲請，為實
    體上之判決，論被告以意圖營利，聚眾賭博，處有期徒刑 3
    月，並諭知如易科罰金之折算標準，自有適用法則不當之違
    背法令。三、案經確定，且不利於被告，爰依刑事訴訟法第
    441條、第443條提起非常上訴，以資糾正與救濟。」等語。
二、判決不適用法則或適用不當者，為違背法令，刑事訴訟法第
    378 條定有明文。又起訴之程序違背規定者，應諭知不受理
    之判決，同法第303條第1款亦有明文。同一案件於緩起訴期
    間內，違背同法第253 條之3第1項規定，未先經檢察官依職
    權或依告訴人之聲請撤銷緩起訴處分即行起訴（或聲請簡易
    判決處刑）者，自應認其起訴（或聲請簡易判決處刑）之程
    序違背規定，而諭知不受理，始為適法。
三、經查，被告王明建確有本件非常上訴理由所指因犯刑法第26
    8 條意圖營利聚眾賭博罪，業經臺灣臺北地方檢察署檢察官
    為緩起訴處分確定（110年度偵字第25495號），該確定之緩
    起訴處分未曾依法撤銷，同署檢察官疏未注意及此，就同一
    賭博犯罪事實，於該緩起訴處分期間內，重為簡易判決處刑
    之聲請（110年度偵字第25355號），有卷附相關處分書、聲
    請簡易判決處刑書及被告前案紀錄表可稽。是本件簡易判決
    處刑之聲請程序違背規定，自應依刑事訴訟法第303條第1款
    規定諭知不受理，乃原判決未察，竟予論罪科刑，依上說明
    ，自有判決適用法則不當之違背法令。案經確定，且不利於
    被告，非常上訴意旨執以指摘，洵有理由，應由本院將原判
    決撤銷，另行判決如主文第2項所示，以資救濟。
據上論結，應依刑事訴訟法第447條第1項第1款、第303條第 1款
，判決如主文。
中    華    民    國   111    年    3     月    2     日
                  刑事第九庭審判長法  官  段  景  榕  
                                  法  官  楊  力  進  
                                  法  官  汪  梅  芬  
                                  法  官  宋  松  璟  
                                  法  官  鄧  振  球  
本件正本證明與原本無異
                                  書記官
中    華    民    國   111    年    3     月    11    日